【裁判字號】    97,台上,3615
【裁判日期】    970731
【裁判案由】    偽造文書
【裁判全文】
最高法院刑事判決            九十七年度台上字第三六一五號
上  訴  人  甲○○
上列上訴人因偽造文書案件，不服台灣高等法院中華民國九十四
年七月十九日第二審判決（九十四年度上訴字第一二五一號，起
訴案號：台灣台北地方法院檢察署九十二年度偵字第一八九四七
號），提起上訴，本院判決如下：
    主  文
上訴駁回。
    理  由
按刑事訴訟法第三百七十七條規定，上訴於第三審法院，非以判
決違背法令為理由，不得為之。是提起第三審上訴，應以原判決
違背法令為理由，係屬法定要件。如果上訴理由書狀並未依據卷
內訴訟資料，具體指摘原判決不適用何種法則或如何適用不當，
或所指摘原判決違法情事，顯與法律規定得為第三審上訴理由之
違法情形，不相適合時，均應認其上訴為違背法律上之程式，予
以駁回。本件原審經審理結果，認為上訴人甲○○行使偽造私文
書、詐欺取財及竊盜之犯行明確，因而撤銷第一審諭知上訴人無
罪之判決，改判依修正前刑法連續犯、牽連犯規定，從一重論上
訴人以連續行使偽造私文書，足以生損害於他人罪，處有期徒刑
陸月，並諭知如易科罰金之折算標準，及為相關從刑之宣告。已
詳敘其調查、取捨證據之結果及憑以認定犯罪事實之心證理由；
並就上訴人否認犯行之供詞及其所辯各語認非可採，予以論述指
駁。從形式上觀察，原判決關於得上訴第三審之行使偽造私文書
部分，尚無足以影響判決結果之違法情形存在。上訴意旨略稱：
（一）本案係檢察官不服第一審無罪之判決，提起上訴，依法應
將上訴書繕本送達對造或於開庭時交其簽收，然事實上未如此辦
理，致損害上訴人之權益，原判決當然違背法令。（二）原判決
撤銷第一審判決，所認定之事實與第一審無異，然判決結果差異
竟如此之大，顯有違誤。（三）本件無直接證據，亦無人證，僅
憑告訴人乙○○之指訴及其提供未予詳查之資料，即論處上訴人
罪刑。告訴人因與上訴人關係密切，對上訴人生活、習性及消費
習慣瞭如指掌，數年間屢屢對上訴人提起告訴，心態可議，惟原
判決對於此等有利於上訴人之主張未予詳查，亦未說明不足採納
之理由，有判決理由不備之違法。又原判決理由稱：民國八十八
年七月八日在遠東百貨股份有限公司（下稱遠東百貨公司）寶慶
店消費新台幣（下同）九百八十元之簽帳單，係購買二件 GUCCI
品牌（下稱 GUCCI）衣服等語，然此價格與現實市場行情不符，
上訴人曾請求原審予以詳查，惟未獲採納，顯有偏頗告訴人之嫌
，有判決理由矛盾之違法。（四）告訴人指稱：黑色 GUCCI上衣
係在八十八年七月十六日於遠東百貨公司所購云云，惟上訴人曾
於原審審理時，提供上訴人與告訴人之夫張國昌身著黑色 GUCCI
上衣與其他五位友人之合照，事實上張國昌所著 GUCCI黑色衣服
早於八十七年已購得，上訴人並曾聲請法院傳喚相片中任一友人
作證，證明上訴人於相片中所穿上衣與告訴人提供相片中之上衣
是否同一，惟原審未予調查，自有應於審判期日調查之證據而未
予調查之違法等語。惟查：（一）檢察官提起第二審上訴，第一
審法院書記官未將其上訴書之繕本送達被告，固屬疏誤，但第二
審判決依法應經當事人之言詞辯論為之，上開繕本未予送達，其
訴訟程序之違背法令，顯於第二審之判決無所影響，自不得執為
上訴之理由。卷查上訴人於原審九十四年六月十五日準備程序、
同年七月五日審判期日審理時既均經到庭應訊，而由原審法官、
審判長請檢察官陳述上訴意旨，於審判期日並由檢察官踐行論告
之程序，有各該筆錄可稽（見原審卷第五七、七八頁）。上訴人
並非不能為充分之防禦，縱令未將檢察官之上訴書繕本送達於上
訴人，其訴訟程序雖有違法，但於判決本旨顯然不生影響，依刑
事訴訟法第三百八十條規定，仍不得執為合法上訴第三審之理由
。（二）原判決既係撤銷第一審諭知上訴人無罪之判決，改判論
處上訴人罪刑，並於事實欄記載上訴人犯罪之事實，與第一審無
罪判決僅於理由欄記載公訴意旨之起訴事實，並無犯罪事實之認
定，顯然有別。上訴意旨（二）漫事指摘，自非適法之第三審上
訴理由。（三）認定犯罪事實所憑之證據，並不以直接證據為限
，即綜合各種間接證據，本於推理作用，為認定犯罪事實之基礎
，如無違背一般經驗法則，尚非法所不許（本院四十四年台上字
第七０二號判例意旨參照）。原判決於理由貳、二之５說明：上
訴人盜刷告訴人之信用卡，其簽帳單其中一筆（即原判決附表編
號二）盜刷信用卡之（購買人）公司行號統一編號，竟與上訴人
持其所有信用卡消費所報之統一編號相同，而該筆消費之時間，
告訴人正在加班不可能消費；上訴人亦穿著盜刷購得之衣服而無
法交代其來源；部分刷卡消費之地點亦與上訴人當時之住處有地
緣關係，上訴人復與告訴人之夫張國昌交往密切，並非與告訴人
無任何接觸之機會。因認上訴人盜刷告訴人之信用卡消費之犯行
事證明確（見原判決第五頁）。業已敘明認定犯罪事實所憑之證
據及其認定之理由，而就告訴人與上訴人關係密切，加以審酌論
述，並以上訴人否認盜刷告訴人之信用卡云云，為卸責之詞，不
足採取，就上訴人之辯解予以指駁。核無上訴意旨所指判決理由
不備之情形。就此指摘，亦不得資為上訴第三審之適法理由。（
四）第三審為法律審，應以第二審判決所確認之事實為判決基礎
，故於第二審判決後不得主張新事實或提出新證據而資為第三審
上訴之理由（本院七十三年台上字第五二三０號判例意旨參照）
。又刑事訴訟法第一百六十三條規定揭櫫當事人調查證據主導權
之原則，法院於當事人主導之證據調查完畢後，認為事實未臻明
瞭仍有待釐清時，固得斟酌具體個案之情形，裁量是否補充介入
調查。但如待證事實已臻明瞭，無再調查之必要者，法院未為無
益之調查，即不能指為違法。卷查上訴人於原審僅聲請傳喚證人
即告訴人之夫張國昌作證，及提出照片影本一張（見原審卷第六
一、八一頁），並未聲請就：(1)告訴人指訴遠東百貨公司寶慶店
之九百八十元簽帳單係購買二件 GUCCI衣服與市場行情不符，(2)
告訴人與上訴人間之關係一節，為如何之調查；亦未聲請傳喚上
訴人所提出相片中任一友人作證。上訴人提起本件上訴，始主張
以九百八十元購買二件 GUCCI衣服與市場行情不符之新事實，已
不得資為第三審上訴之適法理由；又原審因本件待證事實並無不
明瞭之處，而未再為無益之調查，亦無判決理由矛盾、不備或應
於審判期日調查之證據而未予調查之違法可言。上訴意旨執以指
摘，尤非合法之第三審上訴理由。（五）其餘上訴意旨經核係置
原判決所為明白論斷於不顧，仍持已為原判決指駁之陳詞再事爭
辯，及對於事實審法院取捨證據與自由判斷證據證明力之職權行
使，徒以自己之說詞，泛指其為違法，難認已符合首揭法定之第
三審上訴要件。其此部分之上訴違背法律上之程式，應予駁回。
至原判決認上訴人尚牽連犯刑法第三百二十條第一項之竊盜、第
三百三十九條第一項之詐欺罪部分，分別為刑事訴訟法第三百七
十六條第二、四款所列之案件，原不得上訴於第三審法院，因得
上訴第三審之行使偽造私文書部分，其上訴既非合法，而應從程
序上予以駁回，則牽連之竊盜、詐欺部分，自無從併為實體上審
判，應併予駁回。
據上論結，應依刑事訴訟法第三百九十五條前段，判決如主文。
中    華    民    國  九十七  年    七    月  三十一  日
                      最高法院刑事第十庭
                          審判長法官  邵  燕  玲
                                法官  李  伯  道
                                法官  孫  增  同
                                法官  吳      燦
                                法官  李  英  勇
      本件正本證明與原本無異
                                      書  記  官
中    華    民    國  九十七  年    八    月    七    日
                                                     Ｍ


司法院資訊處製作；財團法人民間司法改革基金會備份。
